臺灣臺北地方法院刑事判決
111年度訴字第346號
公  訴  人  臺灣臺北地方檢察署檢察官
被      告  林素美


選任辯護人  何乃隆律師
被      告  許濬筬


選任辯護人  何乃隆律師
上列被告因傷害等案件，經檢察官提起公訴（110年度偵字第123
11號），本院判決如下：
    主  文
一、乙○○犯如附表一所示之罪，各處如附表一所示之刑。應執行
    拘役陸拾日，如易科罰金，以新臺幣壹仟元折算壹日。
二、丙○○犯如附表二所示之罪，各處如附表二所示之刑。應執行
    拘役捌拾日，如易科罰金，以新臺幣壹仟元折算壹日。
　　事  實
一、乙○○居住於臺北市○○區○○路000○0號5樓，丁○○則為臺北市○○
    區○○路000號5樓房屋之所有權人，上址均位於松源大廈內。
    2人對於該大廈後方之法定空地（下稱系爭法定空地）出入
    口旁空位處（下稱1號車位）究屬何人可停車素有糾紛。乙○○於民國109年7月7日上午9時許，在松源大廈內，因見丁○○
    之母甲○○所有之車牌號碼0000-00號自用小客車停於1號車位
    內而心生不滿，竟基於恐嚇之犯意，對丁○○恫稱：「叫你媽
    媽來，不然要漏風（台語）」，丁○○反問：「妳說什麼？妳
    說妳要把車子幹嘛？」，乙○○接續稱：「漏風」等語，以此
    寓有將前開車輛輪胎洩氣而加害於財產之言語恐嚇丁○○，使
    丁○○心生畏懼致生危害於安全。
二、乙○○、丙○○為母子，明知應循合法途徑與丁○○解決上開停車
    位糾紛，竟於109年7月9日上午8時28分許至同日上午8時39
    分許，在系爭法定空地，共同基於妨害丁○○行使權利之犯意
    聯絡，於陳嘉富（即丁○○之父親）以上開自用小客車搭載丁○○及甲○○，欲將車輛停入1號車位之際，2人逕自從該車輛前
    方移動而站立於1號車位內，丙○○復於該車倒車向後時，以
    雙手徒手拍打車輛後方擋風玻璃，再以單腳踢向該車輛後方
    保險桿處（無證據證明車輛因此毀損而致令不堪使用），妨
    害松源大廈之區分所有權人丁○○停放車輛於1號車位之權利
    。
三、嗣丙○○於丁○○斯時下車欲與乙○○理論之際，另基於傷害人身
    體之犯意，以右手用力拍打丁○○左手背及左臉頰，致丁○○受
    有左臉頰壓痛、左上臂挫瘀傷8*3公分等傷害。
四、案經丁○○訴由臺北市政府警察局中山分局報告臺灣臺北地方
    檢察署（下稱臺北地檢）檢察官偵查後起訴。
    理  由
壹、程序部分：
一、按被告以外之人於審判外之言詞或書面陳述，除法律有規定
    者外，不得作為證據，刑事訴訟法第159條第1項定有明文；
    惟被告以外之人於審判外之陳述，雖不符同法第159條之1至
    第159之4之規定，而經當事人於審判程序同意作為證據，法
    院審酌該言詞陳述或書面陳述作成時之情況，認為適當者，
    亦得為證據。又當事人、代理人或辯護人於法院調查證據時
    ，知有第159條第1項不得為證據之情形，而未於言詞辯論終
    結前聲明異議者，視為有前項之同意，同法第159條之5第1
    、2項亦定有明文。本件當事人及辯護人就本判決所引用被
    告2人以外之人於審判外之言詞或書面陳述之證據能力未予
    爭執，本院審酌該等具有傳聞證據性質之證據製作時之情況
    ，並無不能自由陳述之情形，亦未見有何違法取證或其他瑕
    疵，且與待證事實具有關聯性，認為以之作為證據應屬適當
    ，自均有證據能力。
二、本院以下所引用非供述證據部分，並無證據證明係公務員違
    背法定程序所取得，是依刑事訴訟法第158條之4反面解釋，
    即具證據能力。
貳、得心證之理由：
一、就事實一部分：　　
    訊據被告乙○○否認此部分犯行，辯稱：我確有陳述前揭言詞
    ，但這些是斷章取義，我有中風過且年紀很大，並無能力將
    告訴人丁○○之母親甲○○上開車輛輪胎消氣，告訴人自不可能
    會害怕，且當時我害怕告訴人來占我的車位，我整個崩潰就
    講了氣話等語（本院審訴卷第56-57頁、本院訴卷第52-55頁
    ），經查：
  ㈠不爭執事項：
　　被告乙○○與告訴人對於1號車位何人可停放車輛素有糾紛，
    嗣被告乙○○於前開時地向告訴人為前揭言論等情，有證人即
    告訴人之證述可證（他卷第117-122頁），並有告訴人與被
    告乙○○之對話錄音譯文、臺北地檢111年1月10日勘驗筆錄等
    在卷可憑（他卷第183頁、偵卷第191頁），且為被告乙○○所
    承認（本院訴字卷第52頁），此情已足認定。是本件應審究
    者為：告訴人有無因被告乙○○所言心生畏懼而致生危害於安
    全？抑或如其所辯，其所述顯不可能實行，告訴人未因此心
    生畏懼。
  ㈡按刑法第305條之恐嚇罪，所稱以加害生命、身體、自由、名
    譽、財產之事，恐嚇他人者，係指以使人生畏怖心為目的，
    通知將加惡害之旨於被害人而言，所謂致生危害於安全，係
    指受惡害之通知者，因其恐嚇而生安全上之危險與實害之謂
    ，至行為人主觀上是否確有實現加害之意圖或決心，則非所
    問。故恐嚇係指凡一切言語、舉動足以使人生畏怖心者，均
    包含在內。而言語或舉動是否足以使他人生畏怖心，應依社
    會一般觀念衡量之，如行為人之言語、舉動，依社會一般觀
    念，均認係惡害之通知，而足以使人生畏怖心時，即不失為
    恐嚇，且僅以受惡害之通知者心生畏懼而有不安全之感覺為
    已足，不以發生客觀上之危害為要件，即所稱之加害，不須
    果有加害之事，亦不必真有加害之意。次按刑法第305條，
    雖無如日本刑法第222條第2項「以對親屬之生命、身體、自
    由、名譽或財產加害之事脅迫人者」亦構成恐嚇罪之明文，
    但自立法理由末段以「原案規定以對本人或本人之親屬為限
    ，未能包舉，故本案刪去原案加害其親屬相脅迫句」觀之，
    其立法意旨就受恐嚇者之範圍，除受恫嚇內容之本人外，應
    有兼及本人之親屬之意。
  ㈢查證人即告訴人於警詢中證稱：「109年7月7日上午許，在松
    源大廈管理員處，被告乙○○告訴我說『叫我把媽媽叫下來，
    並叫我們把車子開走，不然要漏風（台語）』，讓我覺得安
    全遭受危害」（他卷第119-120頁），可見被告乙○○所言隱
    含著如果前開車輛停放於1號車位，其即可能會將該車輛輪
    胎消氣。而上開車輛固為告訴人之母甲○○所有，然告訴人與
    甲○○具有至親情誼，且前開車輛不僅甲○○單獨使用，告訴人
    亦有搭乘使用之情，此參其等如事實二所載時、地即有共同
    乘坐該車而與被告2人發生糾紛等情可明（詳如後述），則
    被告乙○○前開破壞車輛完整性之恫嚇言語，自足使告訴人受
    有家族財產恐遭侵害之精神壓力而心生畏懼，應認告訴人係
    受前開言詞恐嚇之範圍。
  ㈣又參諸告訴人與被告乙○○之對話錄音譯文（他卷第183頁），
    被告乙○○先稱「叫你媽媽來。不然要漏風（台語）」，告訴
    人反問「妳說什麼？妳說妳要把車子幹嘛？」，被告乙○○回
    稱「漏風」，告訴人便詢問「把車子漏風？為什麼妳可以這
    麼做？」，被告乙○○回應「我跟你說，你去叫5樓下來跟我
    說。你去叫他下來，他昨天那個軟腳型的」，則被告乙○○不
    僅1次表示要將告訴人母親之車輛輪胎消氣，且經告訴人詢
    問為何可恣意將輪胎消氣，被告乙○○不僅未加以解釋，甚表
    明僅與5樓鄰居對話，並戲稱該鄰居係「軟腳型」以助長氣
    勢，足見有使告訴人產生若未依被告乙○○要求移置車輛，車
    輛即有遭加害之畏怖感。況其所言並非以人力所不及之事，
    縱其本身因病無力為之（即將輪胎消氣），亦可指使他人而
    為，故被告乙○○辯稱其患病無從將告訴人輪胎消氣云云，顯
    非可採，則所提其國立臺灣大學醫學院附設醫院診斷證明書
    （本院訴字卷第153頁）自無從為有利之認定。
  ㈤另被告乙○○前開恐嚇言詞，係以將車輛輪胎洩氣為內容，核
    屬加害財產之惡害通知，公訴意旨認有加害生命、身體之意
    ，尚有誤會，應予更正，附此敘明。
二、就事實二部分：
　　訊據被告2人均否認此部分犯行，被告乙○○辯稱：當初系爭
    法定空地因為有攤販阻擋出入口，致無法作為停車使用，嗣
    76年間我與攤販協商成功，故我及訴外人陳松彬、陳忠源便
    協議該停車空間如何使用，我因此取得2個車位（含1號車位
    在內），車位我一直使用到89年出國前均不用付費，直到10
    6年我回國後，管委會才說要我付每月租用2個車位之費用共
    1,000元，我也有按期繳納，告訴人自無權使用1號車位，我
    本來就可阻止告訴人停車在1號車位（本院審訴卷第56-57頁
    、本院訴卷第52-55、92-93頁）；被告丙○○則辯稱：告訴人
    本來就不可使用1號車位，該車位係我母親即被告乙○○始可
    使用，我為了阻止告訴人不當使用被告乙○○之車位才有此作
    為等語（審訴卷56-57頁、本院訴卷第52-55頁），經查：
  ㈠不爭執事項：
　　被告2人有於前開時地以該等方式阻止告訴人搭乘之車輛停
    入1號車位等情，有證人即告訴人、其母親甲○○證述可證（
    他卷第109-112、117-122頁），並有案發監視器畫面翻拍照
    片、手繪現場位置圖、停車場照片、臺北地檢署111年1月10
    日勘驗筆錄在卷可憑（他卷第151、153-157、159-179頁、
    偵卷第87-105、189-193頁），且為被告2人所承認（本院訴
    字卷第52-54頁），此情已足認定。是本件應審究者為：
　⒈告訴人就1號車位有無使用收益之權？
　⒉被告2人所為與其目的間是否具有關聯性而應論以強制罪？
  ㈡按建築法規定建築基地於建築使用時，應保留一定比例面積
    之法定空地，立法目的在於使建築物便於日照、通風、採光
    及防火等，以增進使用人之舒適、安全與衛生。是法定空地
    與建築物本身所占之地面關係密切，建築法第11條第1項前
    段、第3項乃規定：「本法所稱建築基地，為供建築物本身
    所占之地面及其所應留設之法定空地」、「應留設之法定空
    地，非依規定不得分割、移轉，並不得重複使用」，公寓大
    廈管理條例第58條第2項則規定：「公寓大廈之起造人或建
    築業者，不得將共用部分，包含法定空地、法定停車空間及
    法定防空避難設備，讓售於特定人或為區分所有權人以外之
    特定人設定專用使用權或為其他有損害區分所有權人權益之
    行為」，即同斯旨。而建築基地上之建築物為區分所有建物
    時，該建築基地通常為全體區分所有權人所共有，關於該建
    築基地中法定空地之使用方式，除由全體區分所有權人於規
    約中明定（參見公寓大廈管理條例第23條第1項、第2項第2
    款），或以分管契約約定由特定區分所有權人專用外，即應
    回歸民法第818條之規定，即各區分所有權人得按其應有部
    分，就法定空地之全部有使用收益之權。
  ㈢查案發當時告訴人為臺北市○○區○○路000號5樓房屋之所有權
    人，即為松源大廈之區分所有權人；又1號車位座落於系爭
    法定空地內，該空地屬松源大廈之法定空地等情，有告訴人
    上開房屋土地權狀、臺北市中山地政事務所111年7月8日北
    市中地測字第1117011243號函、111年8月4日北市中地籍字
    第1117012868號函暨臺北市○○區○○段○○段000地號土地登記
    謄本、臺北市建築管理工程處111年7月25日北市都建寓字第
    1116039598號函、手繪現場位置圖可證（他卷第31-33、151
    頁、本院訴字卷第67-70、73-85頁），是1號車位既座落於
    屬松源大廈之法定空地，而案發時告訴人仍為松源大廈之區
    分所有權人，揆諸上開說明，告訴人對1號車位自有使用收
    益之權。
  ㈣被告2人雖主張「被告乙○○可專用1號車位」，然其等既無法
    提出松源大廈體區分所有權人之分管契約或規約（本院訴字
    卷第55頁），以證明被告乙○○可專用1號車位，且被告2人之
    辯護人亦陳稱「當初只有被告乙○○與訴外人陳松彬、陳忠源
    協議如何使用系爭法定空地，此並未經松源大廈全體區分所
    有權人同意」（本院訴字卷第93頁），則被告乙○○前是否經
    松源大廈區全體分所有權人同意而得專用1號車位，即非無
    疑。另2人雖提出111年6月11日李世傑之聲明書（本院訴字
    卷第45頁），其內容為：「本人李世傑自71年起迄今，都在
    松源大廈擔任大廈清潔員，本人可以證明乙○○女士他們家自
    松源大廈開闢大廈後方平面停車場（即系爭法定空地）以來
    ，就有二個停車位」，惟證人李世傑既非松源大廈之區分所
    有權人，縱有見聞被告乙○○長期使用1號車位，亦無從證明
    松源大廈全體區分所有權人曾約定被告乙○○可專用1號車位
    ，是渠等辯稱：被告乙○○可專用1號車位，告訴人對此車位
    無權使用云云，自不足採。
  ㈤另被告乙○○先前即因告訴人之母親甲○○、訴外人吳志成占用1
    號車位，而對其等向本院提起民事訴訟（即本院109年度訴
    字第6527號），請求2人不得占用1號車位，嗣因被告乙○○無
    意繳納裁判費而自行撤回訴訟等情，有被告丙○○所提之民事
    起訴狀、本院109年度訴字第6527號民事裁定、民事（撤回
    起訴）聲請狀可憑（他卷第193-217頁），可見被告2人知悉
    縱被告乙○○與告訴人間就1號車位何人可使用有爭執，自應
    另行尋求合法途徑與告訴人釐清糾紛，始屬捍衛自身權利之
    正途，並非率爾強以上開方式令告訴人無法使用1號車位，
    藉此迫使告訴人妥協，是2人所為在手段與目的之關連性上
    ，顯然具有社會倫理上之可非難性，自不能僅因渠等目的係
    在於處理產權之爭，即可合理化所為之不法手段。綜上，告
    訴人案發時為松源大廈之區分所有權人，其對於座落於系爭
    法定空地之1號車位自有使用收益之權，然被告2人以前開方
    式妨害告訴人行使權利，且所為具可非難性，自應論以強制
    罪。
  ㈥駁回調查證據之聲請：
　⒈按當事人、代理人、辯護人或輔佐人聲請調查之證據，法院
    認為不必要者，得以裁定駁回之；待證事實已臻明瞭無再調
    查之必要者，應認為不必要，刑事訴訟法第163條之2第1項
    、第2項第3款定有明文。
　⒉本案辯護人雖聲請傳喚①證人即臺北市○○區○○路000號5樓前屋
    主（即告訴人之前手）蔡慧容到庭，就告訴人與其在買賣該
    屋時有無約定固定車位作證；②證人即先前使用1號車位之吳
    志成，證明其得使用1號車位之原因；③證人即松源大廈清潔
    員李世傑，證明被告乙○○在系爭法定空地作停車場使用時即
    有2個車位（本院訴字卷第94頁）。
　⒊惟本案依前述證據，足認告訴人就1號車位有使用收益之權，
    已無再行傳喚蔡慧容、吳志成作證之必要。又證人李世傑均
    僅能證明被告乙○○有使用1號車位之事實，無從證明被告乙○○有排他而專用1號車位之權源，亦無傳喚作證之必要。是被
    告2人強制罪犯行事證已臻明確，辯護人前開所聲請傳喚之
    證人，均無再行調查之必要，應予駁回。
三、就事實三部分：　　
　　上開事實三部分，被告丙○○業於審理中坦承不諱（本院訴字
    卷第132頁），核與證人即告訴人於警詢中之證述相符（他
    卷第117-122頁），並有案發監視器畫面翻拍照片、告訴人1
    09年7月9日於臺北市立聯合醫院中興院區開立之驗傷診斷證
    明書、111年1月10日勘驗筆錄等附卷可稽（他卷第55-56頁
    、偵卷第103、190頁），是被告丙○○此部分任意性自白與事
    實相符，堪可採信。
四、綜上，被告2人本件犯行事證明確，犯行堪予認定，均應依
    法論科。
參、論罪科刑：
一、事實一部分：
　㈠核被告乙○○所為，係犯刑法第305條之恐嚇危害安全罪。
　㈡被告乙○○於密接時、地恐嚇告訴人，致告訴人心生畏懼致生
    危害於安全，足認係基於單一犯意，接續侵害同一法益，各
    行為之獨立性極為薄弱，依一般社會健全觀念，在時間差距
    上難以強行分離，顯係基於單一犯意接續所為，應為接續犯
    而論以一罪。
二、事實二部分：　　
　㈠按刑法第304條第1項所指之「強暴」，乃以實力不法加諸他
    人，惟不以直接施諸於他人為必要，即間接施之於物體而影
    響他人者，亦屬之，且僅所用之強暴手段足以妨害人行使權
    利，或足使他人行無義務之事即為已足，非以被害人之自由
    ，完全受其壓制為必要。是以行為是否屬於本罪之強暴，判
    斷之關鍵在於施暴有無發生強制作用，使被害人感到心理上
    或生理上之強制，亦即行為若能具有強制成效者，自可認定
    為本罪之強暴。
　㈡經查，被告2人以上開行為妨害告訴人（即松源大廈區分所有
    權人）停放車輛於1號車位之權利，且客觀上已對告訴人產
    生強制作用，自已達強制罪之強暴程度。是核被告2人所為
    ，均犯刑法第304條第1項之強制罪。被告2人間就此部分犯
    行有犯意聯絡及行為分擔，依刑法第28條規定，應論以共同
    正犯。
三、事實三部分：
　　核被告丙○○所為，係犯刑法第277條第1項之傷害罪。
四、被告乙○○所犯事實一至二部分，及被告丙○○所犯事實二至三
    部分，其等犯意各別，行為互殊，均應分論併罰（均共2罪
    ）。
五、爰以行為人之責任為基礎，審酌被告乙○○不思以理性方式與
    告訴人處理停車糾紛，竟先為前揭恐嚇犯行，造成告訴人心
    生恐慌，復與被告丙○○共同妨害告訴人停放車輛於1號車位
    ，甚被告丙○○進而徒手傷害告訴人，致告訴人受有左臉頰壓
    痛、左上臂挫瘀傷等傷勢，且被告乙○○犯後均否認犯行，未
    見悔意，被告丙○○則否認強制犯行，坦承傷害犯行，復2人
    迄今未與告訴人達成和解或賠償損害，兼衡被告乙○○國小畢
    業、現無業、需照顧丈夫；被告丙○○二專肄業、現無業、需
    照顧父母親等一切情狀，分別量處如主文所示之刑，並均諭
    知易科罰金之折算標準，暨定應執行刑及諭知易科罰金之折
    算標準。
據上論斷，應依刑事訴訟法第299條第1項前段，刑法第305條、
第304條第1項、第277條第1項、第28條、第51條第6款、第41條
第1項前段，刑法施行法第1條之1第1項，判決如主文。
本案經檢察官邱舜韶提起公訴，檢察官呂俊儒到庭執行職務。
中　　華　　民　　國　　111 　年　　10　　月　　18　　日
                  刑事第八庭   審判長法  官  解怡蕙
                                     法  官  李陸華
                                     法  官  楊世賢
上正本證明與原本無異。 
如不服本判決應於收受送達後20日內向本院提出上訴書狀，並應
敘述具體理由；其未敘述上訴理由者，應於上訴期間屆滿後20日
內向本院補提理由書（均須按他造當事人之人數附繕本）「切勿
逕送上級法院」。告訴人或被害人如對於本判決不服者，應具備
理由請求檢察官上訴，其上訴期間之計算係以檢察官收受判決正
本之日期為準。 因疫情而遲誤不變期間，得向法院聲請回復原
狀。
　　　　　　　　　　　　　　　　　　 書記官  張華瓊
中　　華　　民　　國　　111 　年　　10　　月　　19　　日
附錄本案論罪科刑法條：
中華民國刑法第305條
以加害生命、身體、自由、名譽、財產之事恐嚇他人，致生危害
於安全者，處2年以下有期徒刑、拘役或9千元以下罰金。
中華民國刑法第304條
以強暴、脅迫使人行無義務之事或妨害人行使權利者，處3年以
下有期徒刑、拘役或9千元以下罰金。
前項之未遂犯罰之。
中華民國刑法第277條
傷害人之身體或健康者，處5年以下有期徒刑、拘役或50萬元以
下罰金。
犯前項之罪，因而致人於死者，處無期徒刑或7年以上有期徒刑
；致重傷者，處3年以上10年以下有期徒刑。

附表一：
編號 犯罪事實 主文 1 事實一 乙○○犯恐嚇危害安全罪，處拘役參拾日，如易科罰金，以新臺幣壹仟元折算壹日。 2 事實二 乙○○共同犯強制罪，處拘役肆拾日，如易科罰金，以新臺幣壹仟元折算壹日。 
附表二：
編號 犯罪事實 主文 1 事實二 丙○○共同犯強制罪，處拘役肆拾日，如易科罰金，以新臺幣壹仟元折算壹日。 2 事實三 丙○○犯傷害罪，處拘役伍拾日，如易科罰金，以新臺幣壹仟元折算壹日。